【裁判字號】    98,交聲,25
【裁判日期】    980423
【裁判案由】    違反道路交通管理處罰條例
【裁判全文】
臺灣宜蘭地方法院交通事件裁定          98年度交聲字第25號
原處分機關  交通部公路總局臺北區監理所宜蘭監理站
異  議  人
即受處分人  乙○○
代  理  人  甲○○
上列異議人即受處分人因違反道路交通管理處罰條例案件，對於
交通部公路總局臺北區監理所宜蘭監理站於民國97年12月15日所
為之宜監字第裁43-A00YQ8886號裁決處分，聲明異議，本院裁定
如下：
      主  文
原處分撤銷。
乙○○不罰。
      理  由
一、原處分機關以：受處分人即異議人乙○○所有之車號LEL-09
    9號重型機車於民國97年10月20日上午8時55分許，在臺北市
    ○○路23號旁，因有「在人行道（騎樓）設有禁停標誌處所
    停車」之違規情形，經臺北市政府警察局交通警察大隊以北
    市警交大字第A00YQ8886號舉發違反道路交通管理事件通知
    單（下稱違規通知單），舉發其違反道路交通管理處罰條例
    第56條第1項第4款規定，爰依上開規定，裁處異議人新臺幣
    （下同）600元等語。
二、聲明異議意旨略以：異議人代理人於97年10月16日搭車返回
    宜蘭前，將異議人所有之車號LEL-099號重型機車停放在臺
    北市○○路23號旁之機車停車格內，之後異議人代理人自97
    年10月17日起至同年月21日止，因為到高雄植牙，並向公司
    請假返回宜蘭休養，故均未使用該機車，然該機車卻被其他
    機車騎士移出停車格，而造成違規停車，異議人代理人係於
    97年10月16日將機車停放在台北市○○路旁，到21日回來要
    使用機車時，才發現機車不見。又異議人代理人於97年10月
    初因上開機車停放在設有禁止停車標誌之處所而被舉發2次
    ，故不可能再違規停車，讓自己有經濟損失，異議人代理人
    雖然當時未帶相機拍照存證，但之後每次都這樣做，因此，
    97年10月28日又是相同此狀，異議人代理人已以相片舉證申
    訴而得以成功。爰為此聲明異議等語。
三、按法院受理交通事件，準用刑事訴訟法之規定，道路交通管
    理處罰條例第89條前段定有明文，是最高法院76年臺上字第
    4986號判例：「認定犯罪事實所憑之證據，雖不以直接證據
    為限，間接證據亦包括在內，然而無論直接證據或間接證據
    ，其為訴訟上之證明，須於通常一般之人均不致有所懷疑，
    而得確信其為真實之程度者，始得據為有罪之認定，倘其證
    明尚未達到此一程度，而有合理之懷疑存在而無從使事實審
    法院得有罪之確信時，即應由法院為諭知被告無罪之判決。
    」所揭示刑事訴訟法上法院認定事實之最重要原則之一－即
    認定被告有罪，就該有罪事實不能有任何之合理懷疑存在之
    原則於法院審理行為人違反道路交通管理處罰條例案件時，
    當有其適用。易言之，法院於審理行為人違反道路交通管理
    處罰條例案件，當踐行完畢調查證據之程序後，為事實之認
    定時，如就原處分機關所認定之行為人違規之事實仍有合理
    之訴訟上懷疑，而無法百分之百確信行為人確有該當於道路
    交通管理處罰條例各該處罰條文之構成要件事實時，此際即
    應依訴訟上之待證事實「倘有懷疑，則從被告之利益作解釋
    」之證據法則，作對受處分人有利之認定。
四、經查：
  (一)異議人乙○○所有之車號LEL-099號重型機車，分別於97年1
    0月17日上午9時33分許及97年10月20日上午8時55分許，因
    停放在臺北市○○路23號旁之機車停車格外，有「在人行道
    （騎樓）設有禁停標誌處所停車」之違規情形，經臺北市停
    車管理處執勤警員以北市交停字第1AD425166號及臺北市政
    府警察局交通警察大隊以北市警交大字第A00YQ8886號舉發
    違反道路交通管理事件通知單，舉發其違反道路交通管理處
    罰條例第56條第1項第4款規定，異議人因此先後2次遭裁處
    600元之事實，業據證人即舉發本案違規之警員古國慶於本
    院調查時結證屬實，並有北市交停字第1AD425166號、北市
    警交大字第A00YQ8886號舉發違反道路交通管理事件通知單
    及現場採證照片9張附卷可稽（見本院卷第31、5、16-18頁
    、另案本院98年度交聲字第24號卷第6頁）；另異議人所有
    之LEL-099號重型機車於97年10月28日上午9時51分許，確實
    亦因停放在機車停車格外，有「在人行道（騎樓）設有禁停
    標誌處所停車」之違規情形，經警舉發後，因異議人代理人
    提出97年10月26日晚上9時17分自行拍攝之照片，證明其並
    未違規停車，乃申訴成功之事實，業經異議人代理人陳明在
    卷，並有採證照片3張及臺北市停車管理工程處98年2月24日
    北市停管字第09830402200號函附97年1月28日上午9時51 分
    臺北市政府交通局舉發違反道路交通管理事件通知單附卷可
    參（見本院卷第8、25頁、另案本院98年度交聲字第24號卷
    第15、19頁），故均足堪信實。
  (二)惟異議人乙○○所有之車號LEL-099號重型機車，於97年10
    月20日上午8時55分許，停放在在臺北市○○路23號旁時，
    固有「在人行道（騎樓）設有禁停標誌處所停車」之違規情
    形，然異議人代理人於本院調查時陳稱：LEL-099號重型機
    車是伊使用並停在該處的，當時伊是停在白線格內，停完後
    伊先回宜蘭，再於97年10月17日到台北搭高鐵到高雄去植牙
    ，伊停在該處約1個星期，即自97年10月16日到97年10月21
    日止，伊有帶植牙證明到院等語，並提出97年10月17日台北
    到高雄之高鐵車票、豐田牙醫診所97年10月17日診斷證明書
    （植牙）及聯瑋國際有限公司出具之異議人代理人自97年10
    月16日至10月21日請假之證明書各1份為證（見本院卷第36
    、45、47頁），是異議人代理人前揭陳稱：機車係於97年10
    月16日停放在台北市○○路旁，到21日回來才使用機車等語
    ，核非無據，應可採信。因此，本件即應審究異議人代理人
    所稱：於97年10月16日停放LEL-099號重型機車當時，係將
    該機車停放在機車停車格內，嗣遭其他機車騎士移出停車格
    ，而造成違規停車等語，是否可取。
  (三)依據異議人於97年10月28日上午9時51分經警舉發違規停放
    LEL-099號重型機車之採證照片（見本院卷第25頁）及於97
    年10月26日晚上9時17分自行拍攝用以申訴成功之照片（見
    本院卷第8頁）顯示，該輛機車於97年10月26日晚上9時17時
    許，原本是停放在機車停車格內，於97年10月28日上午9時
    51分許，卻已停放在機車停車格外面，緊鄰機車停車格邊線
    之後方處，再參以異議人代理人事先理應無法知悉警方會否
    舉發、會於何時舉發，故該張自行拍攝之照片應即是異議人
    於97年10月26日晚上9時17分停放機車後，用以留存做為佐
    證之資料，尚無造假之必要。因此，足證機車停放在機車格
    內，確實有可能被其他機車騎士移出停車格，而造成違規停
    車之情形，此亦經證人古國慶於本院調查時結證稱：「我們
    取締違規會依常理判斷，如果是停在機車格旁邊外的第一輛
    或是機車格後方的機車，我們都會認為是被移至的，不會取
    締。」等語屬實（見本院卷第31頁）。依此觀之，LEL-099
    號重型機車於97年10月17日為警舉發違規停放時，即係停放
    在設有前、後兩排機車停車格中間之緊鄰機車停車格邊線處
    ，部分機車後輪更在機車停車格內，此有採證照片附卷可考
    （見本院卷第41頁），而異議人代理人陳明機車係於97年10
    月16日停放在台北市○○路旁，到21日回來才使用機車等語
    ，應可採信，又已如前述，則稽合前揭事證調查結果，異議
    人代理人陳稱：機車於97年10月16日原本停放在機車格內，
    卻被其他機車騎士移出停車格，而造成違規停車等語，即不
    能排除其可能性。因此，異議人所有之LEL-099號重型機車
    於97年10月16日，是否係由異議人代理人自行停放在機車停
    車格外，或係遭他人移置至機車停車格外一事，既容有合理
    懷疑，則不論該輛機車嗣後為警舉發時，已遭人移出機車停
    車格外多遠之距離，自仍應為有利異議人之認定。
五、綜上所述，異議人代理人所辯並非全然不可採。而原處分機
    關認定異議人所有前開機車有違反道路交通管理處罰條例第
    56條第1項第4款之違規事實，因本件尚不能排除異議人所有
    該機車係由他人將其原本停放在機車停車格內之機車予以移
    置至被舉發人行道上之合理懷疑，復查無其他積極證據，足
    以證明異議人有原處分機關所認定之上開違規行為，自應作
    對異議人有利之認定。原處分機關不察，遽對異議人為前開
    裁決，即難認為允當，本件異議為有理由，自應由本院撤銷
    原處分，另諭知異議人不罰，以資適法。
據上論斷，應依道路交通案件處理辦法第20條前段，裁定如主文
。
中    華    民    國    98    年    4     月    23    日
                  交通法庭  法  官  陳映佐
以上正本證明與原本無異。
如不服本裁定，應於裁定送達後5日內，向本院提出抗告狀（應
附繕本）「切勿逕送上級法院」。
                            書記官  陳憲文
中    華    民    國    98    年    4     月    24    日


司法院資訊處製作；財團法人民間司法改革基金會備份。
